【裁判字號】    99,交聲,470
【裁判日期】    990519
【裁判案由】    聲明異議
【裁判全文】
臺灣彰化地方法院交通事件裁定         99年度交聲字第470號
移送機關    交通部公路總局臺中區監理所彰化監理站
異議人即
受處分人    甲○○
上列受處分人因違反道路交通管理處罰條例案件，對於交通部公
路總局臺中區監理所彰化監理站民國99年5月4日所為之處分（彰
監四字第裁64-Z00000000號裁決書），聲明異議，本院裁定如下：
    主  文
原處分關於罰鍰新臺幣參萬元部分撤銷。
上開撤銷部分不罰。
其餘異議駁回。
    理  由
一、原處分意旨略以：異議人即受處分人甲○○駕駛之車牌號碼
    5489-SH 號自用小客車，於民國98年4 月2 日凌晨1 時12分
    許，行經國道1 號高速公路南下207 公里處，有「酒後駕車
    ，經酒精濃度測定呼氣值達0.67MG/L，超過標準值」之違規
    行為，為內政部警政署國道公路警察局第三警察隊員警掣單
    舉發，原處分機關並依道路交通管理處罰條例第35條第1 項
    第1 款規定，裁處受處分人罰鍰新臺幣（下同）49,500元，
    吊扣駕駛執照12個月，並施以道安講習，於法並無不合等語
    。
二、聲明異議意旨略以：異議人即受處分人對於上述時間、駕駛
    上開車輛，行經國道1 號高速公路南下207 公里處，有前開
    違規之事實，並不爭執，然表示：伊因酒後駕車之公共危險
    案件，已經檢察官為緩起訴處分，並業已支付30 ,000 元予
    財團法人犯罪被害人保護協會，盼能撤銷原處分，爰依法聲
    明異議等語。
三、按汽車駕駛人飲用酒類或其他類似物後，其吐氣所含酒精濃
    度超過每公升0.25毫克或血液中酒精濃度超過百分之0.05以
    上者，不得駕車。汽車駕駛人，駕駛汽車經測試檢定酒精濃
    度超過規定標準者，處15,000元以上60,000元以下罰鍰，並
    當場移置保管其車輛及吊扣其駕駛執照1 年，駕駛人並應接
    受道路交通安全講習，道路交通安全規則第114 條第2 款、
    道路交通管理處罰條例第35條第1 項第1 款、第24條第1 項
     第2 款分別定有明文。
四、經查：
（一）受處分人於98年4月2日凌晨1時12分許，駕駛車牌號碼548
      -SH 號自用小客車，行經國道1 號高速公路南下207 公里
      處，有「酒後駕車，經酒精濃度測定呼氣值達0.67MG/L，
      超過標準值」之違規事實，為內政部警政署國道公路警察
      局第三警察隊員警掣單舉發，並經原處分機關依道路交通
      管理處罰條例第35條第1 項第1 款規定，於99年5 月4 日
      以彰監四字第裁64 -Z00000000 號裁決書裁處罰鍰49,500
      元，吊扣駕駛執照12個月，並施以道安講習，有內政部警
      政署國道公路警察局公警交字第Z00000000 號舉發違反道
      路交通管理事件通知單、前開違反道路交通管理事件裁決
      書及臺灣彰化地方法院檢察署98年度速偵字第395 號緩起
      訴處分書各1 份在卷可稽（見本院99年度交聲字第470 號
      卷第7 、9 、10頁），且為受處分人所不爭執，是其前開
      違規之事實足堪認定，合先敘明。
（二）按94年2月5日公布、95年2月5日施行之行政罰法第26條規
      定：一行為同時觸犯刑事法律及違反行政法上義務規定者
      ，依刑事法律處罰之。但其行為應處以其他種類行政罰或
      得沒入之物而未經法院宣告沒收者，亦得裁處之。前項行
      為如經不起訴處分或為無罪、免訴、不受理、不付審理之
      裁判確定者，得依違反行政法上義務規定裁處之。探其立
      法目的，無非以一行為同時觸犯刑事法律及違反行政法上
      義務規定時，由於刑罰與行政罰同屬不法行為之制裁，而
      刑罰之懲罰作用較強，故性質上同種類之處罰，僅依刑事
      法律處罰即足資警惕，並無再處以行政罰之必要，而使行
      為人陷於雙重處罰之不利益，則關於刑事法律處罰之範圍
      自應採取實質認定，凡刑事實體法或程序法中所規定客觀
      上剝奪行為人生命、自由、財產權利，主觀上亦因制裁之
      嚴厲性、痛苦性，其強度足以造成心理強制而間接達成矯
      正教化目的之處遇手段，皆應納入其中，而不以形式上符
      合刑法第32條至第34條所定主刑及從刑種類者為限，始與
      前揭法律規範之意旨相符。又按刑事訴訟法第253條之1所
      指之緩起訴處分，其內容、要件與依刑事訴訟法第252條
      所為之不起訴處分迥異，緩起訴處分為介於起訴、與微罪
      職權不起訴間之緩衝設計，而檢察官為緩起訴處分時，依
      刑事訴訟法第253條之2第1項規定對被告所為之指示及課
      予之負擔，雖非刑罰，但對被告而言，因緩起訴處分而剝
      奪其財產權，主觀上金錢給付義務亦具有強制性、懲罰性
      ，在性質上具有實質制裁之效果，且造成被告權利受限制
      的影響，雖不若易科罰金係以支付金錢作為自由刑之替代
      ，惟經由緩起訴處分條件之履行使其免於遭檢察官發動起
      訴程序，仍具有替代刑罰之效果，廣義而言，應屬前述實
      質刑事法律處罰，而有行政罰法第26條第1項規定之適用
      。是緩起訴之被告依檢察官緩起訴處分命令，向國庫或公
      益團體繳納捐款者，在性質上當屬處分金，而與刑罰之罰
      金無異。從而，道路交通管理處罰條例第35條第8項所規
      定之「罰金」，在解釋上應包括依檢察官緩起訴處分命令
      而向國庫或公益團體繳納捐款之情形在內。再按汽車駕駛
      人酒精濃度超過規定標準，經裁判確定處以罰金低於本條
      例第92條第3項所訂最低罰鍰基準規定者，應依本條例裁
      決繳納不足最低罰鍰之部分，道路交通管理處罰條例第35
      條第8項定有明文。又緩起訴處分金既屬前述實質刑事法
      律處罰，其性質上類似刑事確定裁判所處以之罰金刑，雖
      有行政罰法第26條第1項規定之適用，然若行為人所支付
      之緩起訴處分金，未達道路交通管理處罰條例第92條第3
      項所訂最低罰鍰基準規定者（依違反道路交通管理事件統
      一裁罰基準表之挸定，駕駛人違反道路交通管理處罰條例
      第35條第1項第1款規定之規定，其吐氣所含酒精濃度超過
      每公升0.55毫克以上者，小型車之最低罰鍰為49,500元）
      ，依道路交通管理處罰條例第35條第8項規定，即須補繳
      不足最低額罰鍰之部分，始為適法。因此，法院僅得就行
      為人已依緩起訴處分為公益捐款部分予以撤銷，並為不罰
      之諭知（臺灣高等法院暨所屬法院97年11 月12日97年法
      律座談會刑事類提案第39號法律問題研討意見可資參照）
      。
（三）本件受處分人上述交通違規行為固堪認定，惟受處分人上
      開酒後駕車之同一事實，業經臺灣彰化地方法院檢察署檢
      察官於98年4月6日以98年度速偵字第395號為緩起訴處分
      ，並於98年4月27日確定，該緩起訴處分期間為1年，受處
      分人應於收受執行緩起訴處分命令通知書後一個月內，向
      「財團法人犯罪被害人保護協會臺灣彰化分會」支付30,0
      00元，有上開緩起訴處分書1份附卷足憑（見本院99 年度
      交聲字第470號卷第10頁），又受處分人已於99年4月28日
      繳清上開罰金，且所受之前開緩起訴處分已於99年4 月26
      日期間屆滿，未經撤銷，有臺灣高等法院被告前案紀錄表
      1份在卷可考（見本院99年度交聲字第470號卷第14頁），
      揆諸上揭說明，應認受處分人因本件交通違規所應處之罰
      鍰部分處罰，已依刑事法律處罰。惟受處分人所繳納上開
      具有罰金性質之處分金30,000元，尚未達道路交通管理處
      罰條例第35條第1項第1款暨違反道路交通管理事件統一裁
      罰基準表所定之最低罰鍰基準額49,500元，仍須補繳不足
      之19,500元。是原處分機關就行政罰之罰鍰方面，依道路
      交通管理處罰條例第35條第8項規定，應僅得就受處分人
      所繳納不足最低罰鍰基準額之部分（即差額19,500元）裁
      處罰鍰。原處分機關漏未斟酌及此，而對受處分人裁處罰
      鍰49,500元，其中罰鍰30,000元部分有違行政罰法第26條
      第1項前段「一事不二罰」之規定，自有未當。
五、綜上所述，原處分機關於緩起訴處分期間屆滿後，依道路交
    通管理處罰條例第35條第1項第1款規定，參酌違反道路交通
    管理事件統一裁罰基準表，裁處受處分人罰鍰30,000元部分
    ，於法未合，受處分人此部分之異議，為有理由，應由本院
    逕予撤銷，並為撤銷部分不罰之諭知。至逾罰鍰30,000元之
    19,500元部分，於法無違，此部分異議為無理由，應予駁回
    。又原處分機關另裁處受處分人「吊扣駕駛執照12個月」（
    已辦理吊扣駕駛執照12個月）及「施以道安講習」部分，聲
    明異議意旨並未指摘及此，本院自無庸另為裁處，附此敘明
    。
據上論斷，應依道路交通管理處罰條例第87條第2 項，道路交通
案件處理辦法第19條、第20條前段，裁定如主文。
中    華    民    國    99    年    5     月    19    日
                        交通法庭      法  官  周淡怡
以上正本證明與原本無異。
如不服本裁定，應於裁定送達後五日內向本院提出抗告狀(須附
繕本 )。
中    華    民    國    99    年    5     月    19    日
                                      書記官  陳文新

司法院資訊處製作；財團法人民間司法改革基金會備份。
